臺灣高等法院刑事判決　　　　　　　　　九十一年度上訴字第一二三九號
　　上　訴　人
　　即　被　告　丙○○
　　選任辯護人　蕭介生
右上訴人，因毒品危害防制條例案件，不服臺灣新竹地方法院九十年度訴字第三五三
號，中華民國九十一年三月十三日第一審判決（起訴案號：臺灣新竹地方法院檢察署
九十年度偵字第一四二五號）提起上訴，本院判決如左：
    主      文
上訴駁回。
    事      實
一、丙○○前於民國八十一年三月間因違反麻醉藥品管理條例案件，經臺灣臺中地方
    法院以八十年度訴字第二四五二號判決判處有期徒刑五年五月，並經本院臺中分
    院以八十一年度上訴字第五五四號判決駁回販賣麻醉藥品部分上訴，撤銷吸用麻
    醉藥品部分罪刑後，仍量處有期徒刑五年五月，經最高法院以八十一年度臺上字
    第六二八五號判決駁回上訴確定在案，復於八十四年間因違反麻醉藥品管理條例
    、肅清煙毒條例、槍砲彈藥刀械管制條例等案件，經本院臺中分院以八十四年度
    聲字第九八號裁定執行刑為有期徒刑十年六月，嗣於八十八年八月二十六日因上
    開案件縮短刑期假釋出監( 縮刑期滿日期為九十六年十二月二十三日 )。猶未悔
    改，竟於假釋期內，又因違反毒品危害防制條例案件，經臺灣臺中地方法院檢察
    署檢察官於八十九年十一月六日以八十九年度毒偵字第五八六九號發布通緝，在
    此期間，其於不詳地點取得第一級毒品海洛因，供己施用，竟於取得海洛因後另
    萌販賣第一級毒品營利意圖，經由乙○○聯繫綽號「小胖」之成年男子，相約於
    九十年二月二十七日晚間九時許，在新竹縣竹東鎮○○街八十三巷一號四樓乙○○及夏瑞貞租住處謀議毒品交易事宜，旋由丙○○於九十年二月二十七日晚間九
    時許自臺中攜帶第一級毒品海洛因五包( 合計淨重一七二．七四公克、包裝重四
    ．四公克、純度百分之九二．一八、純質淨重一五九．二三公克 )前往上址與綽
    號「小胖」之成年男子及陪同綽號「小胖」之男子前來該處之友人甲○○、乙○○會面，圖將所持毒品售賣予綽號「小胖」之成年男子，惟因綽號「小胖」之男
    子稍後有事外出，雙方乃未談及交易數量及價格，丙○○即與甲○○暫留該處等
    候綽號「小胖」之成年男子返回後續談毒品交宜事宜，並以自己另外攜來之毒品
    海洛因混合溫水，再以自己帶來之一支注射針筒注射之方式，進入上址房間內施
    用毒品海洛因（丙○○涉犯施用毒品罪刑部分，另由臺灣新竹地方法院檢察署檢
    察官處理），待丙○○施用毒品完畢走出房間後，即於當日晚間十時許，為據線
    報前往該處查緝毒品交易事宜之警員跟隨外出購物之乙○○室友夏瑞貞及夏女友
    人尤子羽進入上址時在客廳逮獲丙○○，並在客廳桌上扣得丙○○意圖販賣而持
    有之第一級毒品海洛因五包）合計淨重一七二．七四公克、包裝重四．四公克、
    純度百分之九二．一八、純質淨重一五九．二三公克）及與本件犯罪事實無關丙○○所有之注射針筒七支，且在客廳桌上及丙○○身上共取出與本件犯罪事實無
    關之新臺幣（下同）十五萬二千元。
二、案經新竹市警察局第一分局報請臺灣新竹地方法院檢察署檢察官偵查起訴。
    理      由
一、訊據上訴人即被告丙○○矢口否認有何右開意圖販賣而持有第一級毒品海洛因犯
    行，辯稱略以：查獲之毒品海洛因是綽號「小胖」之成年男子所有，伊係攜帶現
    金前往乙○○租住處欲向「小胖」購買毒品，乙○○在警訊中所供並非事實云云
    。經查：
  (一)如事實欄所述在乙○○租住處客廳桌上查獲之白粉五包經送驗結果，均含毒品海
    洛因成分（合計淨重一七二．七四公克、包裝重四．四公克、純度百分之九二．
    一八、純質淨重一五九．二三公克），有法務部調查局編號000000000
    號鑑定通知書一紙附卷可稽（詳偵查卷第九十九頁），自堪認扣案之該五包白粉
    悉屬第一級毒品海洛因無疑。
  (二)被告丙○○自始至終均否認扣案之海洛因為其所有，且於原審偵審及本院審理時
    均供稱海洛因係綽號「小胖」之男子所有等語，惟查同案被告乙○○於警訊就上
    開在其租住處客廳桌上所查獲之毒品海洛因五包來源時陳稱：「在客廳桌上共查
    獲海洛因五包重一七七．四公克、摻有海洛因針筒二支、注射針筒五支（未使用
    過）是丙○○帶來使用的。另在桌上之海洛因一小包重○．五公克、安非他命三
    小包重○．九公克、吸食器一組是一名綽號『小胖』之男子所有。在房間查獲瓶
    裝白色粉末疑似海洛因一瓶重一四公克、海洛因一小包重○．五公克、摻有海洛
    因香煙一支是『小胖』放在我這裡的。」、「當時有我和甲○○、丙○○三人在
    客廳看電視，海洛因毒品當時就放在桌上，後來夏瑞貞及尤子羽二人由屋外進入
    屋內時，即被埋伏之警員查獲。」、「丙○○拿了五包重約一七七公克海洛因是
    要賣給綽號『小胖』男子，丙○○預計以三、四十萬元之代價賣給『小胖』」等
    語明確（偵查卷第六頁及其反面），且於偵查初訊時亦稱：「東西是丙○○和『
    小胖』的，警察來時『小胖』剛好出去。」等語（詳偵查卷第四十四頁），核與
    證人甲○○於警訊時所稱：其當時在房內，客廳之桌上即有吸食器及一個小鐵盒
    子，內有少量安非他命，時至同日晚間九時許丙○○一人到來拿著牛皮紙袋之海
    洛因，．．．丙○○到場時本來是用舊報紙包住五包海洛因，後來用牛皮紙袋包
    裝，並拿出七支注射針筒放在桌上等語（詳偵查卷第二十一頁、第二十二頁），
    繼於偵訊時供稱：當日是乙○○打電話叫丙○○帶毒品過來，當時帶來時以舊報
    紙包住，後來拆開時裡面的東西有破一個洞，才再以牛皮紙包起來等語（詳偵查
    卷第七十三頁反面），及於原審法院調查時陳稱：其係與『小胖』共同前往乙○○租住處，『小胖』去乙○○租住處時並未帶東西，嗣後丙○○抵達時手上有提
    一個手提袋，裡面裝什麼，其不清楚，丙○○進來的時候，其剛好去廁所，不在
    現場，後來看到丙○○手上在弄海洛因，本來海洛因是用報紙包著，因為報紙撕
    一撕又弄出來，後來改用牛皮紙袋裝（詳原審法院卷第六十七頁至第六十八頁）
    甲○○於本院調查時仍堅稱該五包毒品為被告丙○○所有，在包裝破掉之前「小
    胖」自己有拿一些出來捲煙，捲完後就離開了，捲煙當時丙○○也在房邊等語相
    符，足見在被告乙○○租住處客廳桌上所查獲之毒品海洛因五包確係被告丙○○
    所有無訛。至同案被告乙○○嗣於原審法院調查時雖改稱：扣案毒品是『小胖』
    帶來的，因為警察叫我說是丙○○的，否則就是屋主的，而因沒有抓到『小胖』
    ，我才說毒品是丙○○的乙節，惟同案被告乙○○於警訊時既已就其租住處客廳
    、房間所查獲之毒品分別供述係屬被告丙○○、綽號『小胖』男子所有，則其如
    慮綽號『小胖』之男子未經警逮獲，會遭警硬指在其租住處客廳查獲之海洛因係
    屬其所有，理應不會仍稱在其房間內另查獲之海洛因係屬綽號『小胖』之男子所
    有，而使自己陷於不利之境地？且進而陳述被告丙○○預計在其租住處販售毒品
    予綽號『小胖』男子。原審曾命查獲本案之警察機關借提乙○○外出尋找綽號「
    小胖」之男子，惟並無查獲任何線索，此有原審卷附資料可按（原審卷第二一一
    頁至二一六頁），顯見被告乙○○於偵查後已知無法查得「小胖」之真實資料，
    其乃於原審審理時翻供，將販毒之責任推給「小胖」，是乙○○嗣後翻異前詞，
    顯與常情不符，應係迴護被告丙○○之詞，要難採信。且該五包毒品數量甚巨，
    「小胖」其人如為所有人，如其不欲交易，要離開現場，斷無不將毒品帶走之理
    ，如其外出，準備再返回交易，何以始終未見其返回，而任令價值甚巨之毒品置
    於他人租住處？益足佐證該毒品非「小胖」所有也。
  (三)證人即查獲本件之新竹市警察局第一分局刑事組小隊長丁○○於原審法院到庭結
    證：「我們經有人檢舉毒品交易，乃於查獲前十幾分鐘在門口埋伏，看到有一對
    男女進來，即夏瑞貞及尤子羽，我們在門外聽到男女都有提到說，什麼東西放在
    桌上，是可以試看看，是在夏瑞貞進去之前聽到的。」、「我們跟隨夏瑞貞進入
    屋內後，看到乙○○當時在客廳，丙○○往儲藏室跑，屋內還有一個男的是甲○○，他跟乙○○站在那邊，毒品在桌上找到，用一個白色信封袋裝著，在乙○○
    房間找到少量的海洛因和吸食工具。」、「依照線報稱是一個臺中來的叫劉董要
    賣海洛因毒品，說有大宗海洛因。」、「我們在屋外聽到裡面的人講說，我已經
    通了、通了（通緝的意思），且是臺中來的，說吸的東西放在桌上，都是同一人
    講的，另外一人講的話我聽不清楚。」（詳原審法院卷第一一四頁至第一一五頁
    ），其與本院調查時猶為相同之供證，經核與乙○○於警訊時陳稱被告丙○○攜
    帶五包海洛因是要前來賣給綽號『小胖』男子乙節相符，應認警員所獲線報稱被
    告丙○○持有海洛因在上址準備販賣一節，足堪信為真實。被告於本院辯稱該毒
    品應係「小胖」所有，否則以毒品價值之昂貴，應無未經所有人同意擅自取用之
    理云云。惟查「小胖」僅取一些捲煙，其數量甚微，以其，擬購數量之巨，以些
    微試品質，亦屬合理。參之扣案之海洛因經送驗結果純質淨重高達一五九．二三
    公克，價值匪淺，應屬巨量毒品，且已分裝成五包置放在乙○○上開租住處客廳
    桌上，則被告丙○○如係為本人施用何需攜帶前開巨量之毒品前往乙○○租住處
    ，足見被告丙○○於被查獲持有安非他命時，應有販賣之意圖，應甚明確。
  (四)毒品交易之動機與標的數量，因人因案各異其趣，在論理上並無絕對之關連。其
    為自行施用目的而一次購入多量者，尚非通常社會經驗所未見，自不得僅憑查獲
    毒品數量多寡，逕行排除其他有利於被告之可能，推測其在購毒之初即已謀為販
    賣。本案扣押被告丙○○所持之毒品總重雖達百餘公克，但依上述說明，如無其
    他確實之佐證，亦難據此臆測被告丙○○自始意圖營利而販入毒品。查證人甲○○於偵訊時既證述：「我不知道丙○○拿出那麼多毒品要作什麼，當時是我、丙○○、乙○○三人在場，．．．現場查扣之十五萬二千不知道是何人所有。」等
    語明確（詳偵查卷第七十三頁反面），且於原審法院到庭時亦證述：「我當日與
    『小胖』一同前往乙○○租住處時，只有乙○○、尤子羽、夏瑞貞在場，丙○○
    不在，約隔一個多鐘頭，丙○○才來，丙○○來時只有我和乙○○在場，夏瑞貞
    、尤子羽出去買東西，『小胖』說他要出去一下，又回來一下，有看到丙○○，
    約十分鐘又出去了，就沒有回來，當日丙○○沒有跟『小胖』談話，『小胖』出
    去時沒有拿任何東西。」等情綦詳（詳原審法院卷第一九○頁至一九四頁），均
    未言及被告丙○○已與綽號「小胖」之男子開始談論毒品交易之數量、價格。且
    證人即員警丁○○亦證述其在屋外轉角樓梯埋伏時並未聽到屋內有提到毒品交易
    之話語，參之共同被告乙○○亦陳稱：丙○○當日有與「小胖」談話，但我沒有
    注意聽談話內容等情（詳原審法院卷第一三七頁），均不能憑此即認定被告丙○○有與「小胖」開始談及毒品交易之事，且與「小胖」達成買賣毒品之合意。而
    當日為警查獲時雖扣得現金十五萬二千元，惟據證人丁○○證述：現金有一部分
    是在丙○○身上搜到、有一部分是在其他地方搜到等語（詳原審法院卷第一一六
    頁），則能否據此逕認上開現金十五萬二千元係被告丙○○販賣毒品所得，尚非
    無疑，遑論「小胖」如向被告丙○○購得毒品，應無未速將毒品取走妥慎保管，
    反任意置放於乙○○租住處客廳桌上。參之證人即臺倫汽車商行業務員陳耀榮亦
    結證：其公司曾於九十年二月二十二日向丙○○購買一臺賓士汽車，雙方議定價
    格為八十二萬元，曾於九十年二月二十一日付清價款五十五萬元，尾款二十七萬
    元則於九十年二月二十七日付清等語綦詳（詳原審法院卷第八十五頁），且提出
    汽車買賣合約書、第七商業銀行活期儲蓄存款存摺各一紙附卷可稽，則被告丙○○辯稱當日為警查獲之現金十五萬二千元係其售車所得之價款等語，要非無據，
    即難推認扣案之現金十五萬二千元係被告丙○○販賣毒品所得之價款。被辯稱其
    中部分現款係其欲向「小胖」購買毒品之用，惟該毒品既係其所有者，有如前述
    ，其此項供述，自難採信。再被告乙○○當日雖為警在上開租住處房間內扣得毒
    品海洛因五包，惟上開海洛因經送驗結果合計淨重一．四五公克、包裝重一二．
    九五公克、純度百分之七．五二、純質淨重零．一一公克，有法務部調查局編號
    第000000000號鑑定通知書一紙為憑（詳偵查卷第九十八頁），較之當
    日為警在上開租住處客廳桌上查獲之被告丙○○所有之海洛因經送驗結果（合計
    淨重一七二．七四公克、包裝重四．四公克、純度百分之九二．一八、純質淨重
    一五九．二三公克），顯然每包海洛因之重量、純度俱不相同，難認在被告乙○○上開租住處房間內扣得之毒品海洛因，係與被告丙○○攜來之毒品來源相同。
  (五)綜上，被告丙○○自偵訊中即坦承其有施用毒品海洛因，且依被告丙○○之前科
    紀錄表可知，其確有施用海洛因之惡習，故被告丙○○所買之海洛因重量雖達純
    質淨重一五九．二三公克之多，但尚不能憑此數量即認定被告丙○○於購入之初
    即有營利之販賣意圖，然依被告丙○○於獲案現場持分裝成五包之海洛因等候綽
    號「小胖」之成年男子返回被告乙○○租住處後續談毒品交宜之事實，並確有人
    檢舉被告丙○○將於案發時、地準備與人交易毒品，致警方依時前往，並查獲本
    案等事實觀之，本件雖未查得被告丙○○已與綽號「小胖」之成年男子達成買賣
    之合意，致無從認定被告丙○○販入之初即有販賣之故意，或已有販賣未遂犯行
    ，但被告丙○○於持海洛因在被告乙○○租住處等待至為警查獲時，確係基於販
    賣之意圖而持有本件海洛因一節，應甚明確，而堪認定，是被告丙○○有意圖販
    賣而持有第一級毒品海洛因之事實，已堪認定，應依法論科。
二、按販賣毒品罪，係行為人明知其為毒品，意圖販賣營利，而將毒品購入或賣出，
    有一於此，不必二者兼備，其犯罪即為完成，此有最高法院二十五年非字第一二
    三號判例意旨可稽，然查本件並無任何證據足以證明被告丙○○於販入前開第一
    級毒品時，即係為販賣，是被告丙○○縱有購入前開第一級毒品，自仍難認被告
    丙○○係以販賣毒品之意而購入，而依被告丙○○之施用毒品前案紀錄可知被告
    丙○○應係以為自己非法施用毒品之意而購入上開第一級毒品之後，另起意販賣
    圖利。按海洛因係毒品危害防制條例第二條第二項第一款所列之第一級毒品，核
  被告丙○○為自己施用購入海洛因後再意圖營利販賣而持有海洛因之行為，係犯
    毒品危害防制條例第五條第一項之意圖販賣而持有第一級毒品罪。公訴人雖認被
    告丙○○此部分係犯毒品危害防制條例第四條第一項之販賣毒品罪，惟既無證據
    證明被告丙○○有販賣毒品，自難繩以該罪名，惟其起訴之犯罪事實，與本院認
    定被告丙○○之基本犯罪事實相同，爰依法變更起訴法條。
三、原審同此事實認定，依毒品危害防制條例第五條第一項，審酌被告意圖販賣而持
    有巨量毒品海洛因，若流入市面，將對多數人之身心健康、家庭和樂產生巨大不
    良影響，暨被告犯罪動機、目的、手段及犯後態度等一切情狀，量處有期徒刑拾
    年貳月，並認扣案之毒品海洛因五包（合計淨重一七二．七四公克、包裝重四
    ．四公克、純度百分之九二．一八、純質淨重一五九．二三公克），係毒品危害
    防制條例第二條第二項第一款之第一級毒品，應依毒品危害防制條例第十八條第
    一項前段之規定，沒收並銷燬之。其認事用法，核無違誤。被告上訴，猶執陳詞
    否認此部分犯罪，指摘原判決此部分不當，核無理由，應該駁回。
據上論斷，應依刑事訴訟法第三百六十八條，判決如主文。
本案經檢察官蔡薰慧到庭執行職務。
中    華    民    國    九十一    年      十一      月      一          日
                        臺灣高等法院刑事第四庭
                            審判長法  官  蔡  永  昌
                                  法  官  徐  昌  錦
                                  法  官  陳  榮  和
右正本證明與原本無異。
如不服本判決應於收受送達後十日內向本院提出上訴書狀，其未敘述上訴之理由者並
得於提起上訴後十日內向本院補提理由書（均須按他造當事人之人數附繕本）。
                                  書記官  劉  麗  芬
中    華    民    國    九十一    年      十一      月      五          日
附錄：本案論罪科刑法條全文
毒品危害防制條例第五條第一項
意圖販賣而持有第一級毒品者，處無期徒刑或十年以上有期徒刑，得併科新臺幣七百
萬元以下罰金。
